【裁判字號】    97,審簡抗,5
【裁判日期】    970922
【裁判案由】    撤銷不動產所有權移轉
【裁判全文】
臺灣臺北地方法院民事裁定             97年度審簡抗字第5號
抗  告  人  美商花旗銀行股份有限公司
法定代理人  利明
相  對  人  乙○○
            甲○○
上列當事人間請求撤銷不動產所有權移轉事件，抗告人對於中華
民國97年7月23日及97年8月1日本院新店簡易庭97年度店簡字第1
486號裁定提起抗告，本院裁定如下：
    主  文
原裁定均廢棄。
    理  由
一、按訴訟標的之價額，由法院核定；核定訴訟標的之價額，以
    起訴時之交易價額為準；無交易價額者，以原告就訴訟標的
    所有之利益為準；法院因核定訴訟標的價額，得依職權調查
    證據，同法第77之1條第1、2、3項分別定有明文。又債權人
    行使撤銷權之目的，在使其債權獲得清償，故應以債權人撤
    銷權之行使所受利益為準，原則上以債權人主張之債權額，
    計算其訴訟標的價額；但被撤銷法律行為標的之價額低於債
    權人主張之債權額時，則以該被撤銷法律行為標的之價額計
    算，最高法院97年度第1次民事庭會議決議可資參照。
二、本件抗告意旨略以：抗告人提起撤銷不動產所有權移轉之訴
    ，係欲撤銷相對人所為有害於抗告人之詐害債權行為，以使
    抗告人之債權獲得清償，故應以抗告人因行使撤銷權所受利
    益計算訴訟標的價額。又本件抗告人因撤銷法律行為所受之
    利益為新台幣（下同）262,529元，是本件訴訟標的價額即
    為262,529元，應繳納之訴訟費用為2,870元，而抗告人於起
    訴時已繳納，起訴之必備程式已具備，無須補正，惟原審不
    僅命抗告人補費，且以抗告人逾期未補繳裁判費為由，逕以
    訴訟不合法，駁回抗告人之訴。為此，爰依法提起抗告，請
    求將原裁定廢棄等語。
三、經查，本件抗告人起訴主張相對人乙○○積欠消費帳款262,
    529元未清償，且除系爭房地外，已無其他財產足資清償，
    然相對人乙○○卻於民國96年1月12日將其所有之系爭房地
    贈與相對人甲○○，並完成所有權移轉登記，是相對人間之
    無償贈與行為，顯已侵害抗告人之債權，爰依民法第244 條
    第1項規定，請求撤銷上開贈與行為等情，有該起訴狀附卷
    可稽，堪認抗告人就請求撤銷上開贈與行為部分，係基於債
    權人（即抗告人）對於債務人（即相對人）撤銷權之行使，
    揆諸前揭說明，抗告人以此項請求權為訴訟標的時，除非被
    撤銷法律行為標的之價額低於債權人主張之債權額，否則原
    則上應以債權人主張之債權額為準，並非以被撤銷法律行為
    之標的之價額，計算其訴訟標的價額。準此，原審以抗告人
    請求撤銷之標的之價額即3,027,588元作為其訴訟標的價額
    ，裁定命抗告人補繳裁判費28,127元，於法自有未洽。抗告
    人於97年7月30日雖以陳報狀之方式表明原裁定所為計算訴
    訟標的價額之方式有誤，惟其目的顯有抗告之意。是以，原
    審未予審酌，復以抗告人逾期未補正而裁定駁回其訴，於法
    亦有不合。從而，抗告意旨指摘原裁定不當，求予廢棄，即
    有理由，爰由本院將原補費裁定及駁回抗告人之訴之裁定均
    廢棄，發回原法院另為適當之處理。
四、據上結論，本件抗告為有理由。依民事訴訟法第436條之1第
    3項、第492條，裁定如主文。
中    華    民    國    97    年    9     月    22    日
                  民事第六庭    審判長法  官  劉坤典
                                      法  官  賴錦華
                                      法  官  林秀圓
以上正本係照原本作成。
本裁定不得再抗告。
中    華    民    國    97    年    9     月    22    日
                                      書記官  馮姿蓉


司法院資訊處製作；財團法人民間司法改革基金會備份。
